臺灣高等法院刑事判決
109年度上訴字第4614號
上  訴  人  臺灣士林地方檢察署檢察官
被      告  許巊亓


選任辯護人  李路宣律師
            陳泑伶律師
上列上訴人因被告詐欺等案件，不服臺灣士林地方法院109年度
金訴字第108號，中華民國109年10月29日第一審判決（起訴案號
：臺灣士林地方檢察署109年度偵字第4331號、第4995號），提
起上訴，本院判決如下：
    主  文
上訴駁回。
    理  由
一、經本院審理結果，認第一審判決對被告乙○○為無罪之諭知，
    核無不當，應予維持，並引用第一審判決書記載之證據及理
    由（如附件）。
二、檢察官上訴意旨略以：
(一)被告從來沒有交代36萬5000元是何人交付，只推稱係一名姓
    名年籍不詳之小弟所交付，而衡諸社會常情，此筆款項數額
    不少，一般正常人都能交代款項之確實來源，因此可以合理
    懷疑這筆錢來源不明，極可能是詐欺集團犯罪組織之贓款。
(二)又本件被告於案發後之109年2月24日依男友李偉綸指示將現
    金36萬5,000元匯入中華郵政帳號00000000000000號帳戶等
    節，業據被告坦承在卷，而被告自承上開郵局帳戶所有人根
    本就不認識，也並非李偉綸所認識的人，如果被告真的是要
    匯給李偉綸，則被告為何不直接匯至李偉綸本身使用之帳戶
    ？而是要匯到陌生帳戶？由被告使用可規避查緝的帳戶，即
    可合理懷疑被告明知上開款項，是本件詐欺集團取得之贓款
    。
(三)本件被告於109年2月3日在警局製作筆錄時，拒絕提出其手
    機line對話紀錄供警察查證，且事後將手機內109年1月1日
    至1月17日之間之line 對話紀錄全數刪除，則被告明明有機
    會澄清自己卻拒絕提出，事後更湮滅證據，被告明顯是詐欺
    集團組織中之共犯，而原審判決對此檢察官主張之上開事證
    ，略而不論，判決疑有理由不備之虞。
(四)本件被告於109年2月3日在警局製作筆錄時，明知系爭被查
    緝車輛是男友李偉綸所使用，卻拒絕向警察說明，3日之後
    ，李偉綸立馬於同年2月6從金門潛逃中國大陸，迄今未歸，
    被告顯有勾串共犯之虞。且被告事後繼續幫李偉綸就匯出來
    源不明之上開36萬5000元款項至李偉綸交待之不明帳戶，如
    果被告沒有犯罪聯絡何需如此？此部分原審判決對此檢察官
    主張之上開事證，亦省略未加詳細說明，判決亦疑有理由不
    備之虞。
(五)再查，李偉綸於其與被告之聯繫過程中提及要替被告購買機
    票出逃大陸、「公司有加你份」，「你沒來我們無法開始」
    ，「只差你和小丘我們就可以開始」等情，可認被告確實與
    李偉綸共犯本件詐欺犯行甚明，而原審判決竟認定「李偉綸
    既可能涉犯本案詐欺案件，平日亦可能從事討債此種遊走於
    法律邊緣之行業，為保護女友，未將其在外活動、工作內容
    詳情告知被告，亦屬合理」云云，實疑與社會經驗法則有違
    。
(六)原審對於檢察官聲請將扣案手機送請鑑定單位還原對話紀錄
    ，原審對此部分並未交待為何未予調查，判決此部分顯然違
    背法令等語。 
三、經查：
(一)被告是否知悉36萬5000元係屬李偉綸及其所屬詐欺集團詐騙
    得來之贓款
　⒈從詐欺集團實施詐術、取物、提款車手、取款收水及前往案
    發現場接應之人等監視器錄影翻拍照片及告訴人甲○○供述，
    均僅見男子涉案，而未見女性參與其中，惟一與被告相關聯
    之事證即被告提供車號000-0000號自小客車供李偉綸使用，
    然而被告與李偉綸為男女朋友，共用交通工具乃屬常情，在
    無其他積極證據之支持下，自難僅憑有一乘坐車號000-0000
    號自小客車前往案發現場之男性疑似涉案，即遽認被告與詐
    欺集團亦有參與本案犯行之行為分擔及犯意聯絡。又詐欺罪
    凡意圖為自己或第三人不法之所有，以詐術使人將本人或第
    三人之物交付時，即完成犯罪行為，係屬即成犯，我國刑法
    不處罰事後共犯，苟非事前共謀，則其後參與處分贓物之人
    ，無論是否成立其他罪名，要難論以共同詐欺取財罪，檢察
    官既未舉證被告就告訴人甲○○被詐欺乙節客觀上有何行為參
    與，亦未證明與詐騙集團主觀上有犯意聯絡，被告於告訴人
    甲○○被詐欺處分財產後逾1個月後，收到李偉綸託人轉交之3
    6萬5000元，自難認與詐欺集團就詐欺取財有共同正犯之關
    係。
　⒉再者，被告對於36萬5000元之來源於警詢時供稱係李偉綸的1
    名小弟（我不認識他，沒有年籍資料）於2月24日的前幾天
    拿給我的，並不知道款項來源為何等語（見偵4331號卷第41
    頁），復於原審準備程序供稱：有一個李偉綸認識的弟弟拿
    錢過來給我，並跟我說是討債的錢，但我不知道錢是哪裡來
    的等語（見原審卷第42至43頁）。被告復供稱李偉綸有在做
    討債工作乙節（見原審卷第43頁），而李偉綸在臺灣期間，
    確有從事與討債相關工作，有卷附新北市正府警察局三重分
    局移送書、臺灣臺北地方檢察署檢察官108 年度少連偵字第
    50號不起訴處分書等件在卷為憑（他卷第79頁，原審審金訴
    字第114 號卷第63頁），足認被告上開所辯尚非無稽，檢察
    官並未舉證彈劾被告就金錢來源供述之可信性，自難認被告
    可合理懷疑這筆錢來源不明，極可能是詐欺集團犯罪組織之
    贓款乙節。被告事後依李偉綸之指示將其討債所得之款項匯
    入第三人之帳戶，原因多端，例如向第三人清償債務或者借
    款予第三人，自不得僅以被告匯款予不認識之第三人，即遽
    認可合理懷疑被告知悉該款項係本件詐欺集團取得之贓款。
(二)被告不配合調查之行為是否足認與詐欺集團有共犯關係　　
　　刑事訴訟法雖以被告為法院調查證據之對象，被告之陳述，
    固得為證據資料，惟刑事訴訟程序上，為保障被告防禦權之
    行使及尊重被告陳述之自由，規定被告有緘默權，即被告除
    有積極的陳述自由外，基於不自證己罪原則，亦有消極的不
    陳述自由，不能強令其自負清白之責任，是檢察官認被告不
    配合調查提出手機通訊對話或於第一次警詢未供出李偉綸即
    是使用車號000-0000號自小客車之人，即認與之有共犯關係
    ，即屬強令被告自負清白之責任；再者，被告與李偉綸為男
    女朋友關係，相隔案發後一個月多幫其匯款原因多端，已如
    前述，自難以此認定被告與李偉綸有何共犯關係。
(三)被告與李偉綸之通訊軟體對話是否足認二人有共犯關係
　　檢察官以李偉綸與被告之聯繫過程中提及要替被告購買機票
    出逃大陸、「公司有加你份」，「你沒來我們無法開始」，
    「只差你和小丘我們就可以開始」等情，可認被告確實與李
    偉綸共犯本件詐欺犯行云云，惟查，被告與李偉綸對話中均
    未見被告與李偉綸或他人討論過關於施用詐術、騙取財物之
    手法、對象、應對策略或設立機房所需之軟硬體設備等事宜
    ，亦難認定李偉綸上開所稱「公司」或「無法開始」、「就
    可以開始」即是從事詐騙犯行之意，被告於原審準備程序亦
    就李偉綸要去大陸公司，想要其去當文書，因顧及臺灣還有
    家人並不急者過去等情提出說明（見原審卷第43頁），檢察
    官並未舉證彈劾被告上開供述之可信性，自難僅以被告與李
    偉綸之上開對話即認二人有詐欺之共犯關係。
(四)未就扣案手機送請鑑定還原通訊軟體之對話 　　
　　檢察官主張聲請將扣案手機送請鑑定以還原通訊軟體之對話
    ，原審未予調查云云，然查：扣案手機於偵查中即109年2月
    25日為警持原審法院核發之搜索票，在新北市○○區○○○○○段0
    00巷00號5樓H室被告住處所扣得，有臺北市政府警察局大同
    分局搜索扣押筆錄、扣押物品目錄表在卷可稽（見偵4331卷
    第81至85頁），而從該手機業已截圖被告與李偉綸WeChat通
    訊軟體自109年2月17日下午2時47分至同年月25日下午4時26
    分之對話畫面，及被告與邱聖皓LINE通訊軟體自109年2月24
    日上午5時34分至同年月25日下午4時32分之對話畫面，亦有
    上開對話截圖照片附卷可查（見偵4331卷第133至153頁），
    足認警方已就該手機進行採證，且被告於109年2月26日羈押
    訊問時業已承認109年2月17日前訊息都沒有係因為刪除微信
    帳號等語（見聲羈卷第29頁），依微信帳號資訊管理註銷刪
    除帳戶60日內尚可保留數據，故於偵查中檢察官未於刪除帳
    號60日內要求被告還原或調取WeChat通訊軟體相關資料，已
    難認可回復被告與李偉綸WeChat通訊軟體109年2月17日以前
    對話之內容，故檢察官於本院準備及審理程序中均未請求調
    查（見本院卷第85頁及第111頁），顯已無調查之可能及必
    要。      
(五)綜上，檢察官上訴意旨所稱各節，仍係臆測、推論之詞，並
    未提出新事證以供本院調查，本院參酌現存之證據，認為尚
    不足以證明被告確與李偉綸等人有共同詐欺取財等犯行，是
    被告之犯行尚屬不能證明。原審以不能證明被告犯罪，而依
    刑事訴訟法第301條第1項規定，諭知無罪之判決，經核認事
    用法，並無不合，檢察官上訴意旨認應就被告予以論罪科刑
    ，而指摘原判決不當，並無理由，應予駁回。
據上論斷，應依刑事訴訟法第368條、第373條，判決如主文。
本案經檢察官施清火到庭執行職務。
中　　華　　民　　國　　110 　年　　3 　　月　　31　　日
                  刑事第十二庭  審判長法　官　陳如玲
                                      法　官  郭惠玲
                                      法　官　廖建瑜　　
以上正本證明與原本無異。
被告不得上訴。
檢察官如不服本判決，應於收受送達後20日內向本院提出上訴書
狀，惟須受刑事妥速審判法第9條限制。其未敘述上訴之理由者
，並得於提起上訴後20日內向本院補提理由書(均須按他造當事
人之人數附繕本)「切勿逕送上級法院」。
刑事妥速審判法第9條：
除前條情形外，第二審法院維持第一審所為無罪判決，提起上訴
之理由，以下列事項為限：
一、判決所適用之法令牴觸憲法。
二、判決違背司法院解釋。
三、判決違背判例。
刑事訴訟法第 377 條至第 379 條、第 393 條第 1 款之規定，
於前項案件之審理，不適用之。                                                                  書記官  邵佩均　　
中　　華　　民　　國　　110 　年　　3 　　月　　31　　日